【裁判字號】    99,上易,411
【裁判日期】    990603
【裁判案由】    恐嚇
【裁判全文】
臺灣高等法院高雄分院刑事判決         99年度上易字第411號
上  訴  人
即  被  告  甲○○
上列上訴人因恐嚇案件，不服臺灣高雄地方法院99年度易字第15
6 號中華民國99年3 月5 日第一審判決（起訴案號：臺灣高雄地
方法院檢察署98年度偵字第14391 號），提起上訴，本院判決如
下：
     主  文
上訴駁回。
     理  由
一、按不服地方法院之第一審判決而上訴者，須提出上訴書狀，
    並應敘述具體理由，上訴書狀未敘述上訴理由者，應於上訴
    期間屆滿後20日內補提理由書於原審法院。逾期未補提者，
    原審法院應定期間先命補正。但上訴書狀已敘述理由，惟所
    敘述者非屬具體理由，則屬不符上訴之法定程式，由第二審
    法院以其上訴不合法律上程式，判決駁回，不生定期命補正
    之問題，刑事訴訟法第350 條第1 項、第361 條、第362 條
    、第367 條定有明文。
二、按上開所稱具體理由，係指須就不服之判決為具體之指摘而
    言，如僅泛稱原判決認事用法不當或採證違法、判決不公等
    ，均非具體理由（法院辦理刑事訴訟案件應行注意事項第16
    2 點參照）；復按所謂具體理由，必係依據卷內既有訴訟資
    料或提出新事證，指摘或表明第一審判決有何採證認事、用
    法或量刑等足以影響判決本旨之不當或違法，而構成應予撤
    銷之具體事由，始克當之（例如：依憑證據法則具體指出所
    採證據何以不具證據能力，或依憑卷證資料，明確指出所為
    證據證明力之判斷如何違背經驗、論理法則）；倘僅泛言原
    判決認定事實錯誤、違背法令、量刑失之過重或輕縱，而未
    依上揭意旨指出具體事由，或形式上雖已指出具體事由，然
    該事由縱使屬實，亦不足以認為原判決有何不當或違法者（
    例如：對不具有調查必要性之證據，法院未依聲請調查亦未
    說明理由，或援用證據不當，但除去該證據仍應為同一事實
    之認定），皆難謂係具體理由，俾與第二審上訴制度旨在請
    求第二審法院撤銷、變更第一審不當或違法之判決，以實現
    個案救濟之立法目的相契合，並節制濫行上訴（最高法院97
    年度台上字第892 號判決意旨參照）。是如上訴理由書狀並
    未依據卷內訴訟資料，具體指摘原判決認事用法有何違法或
    不當之情形，即屬上訴未敘述具體理由。
三、上訴人即被告甲○○因犯刑法第305 條恐嚇2 罪，經原審各
    判處拘役40日（如易科罰金，均以新臺幣「下同」1 千元折
    算1 日），並定其應執行刑為拘役60日（如易科罰金，以新
    1 千元折算1 日）在案。經被告於99年3 月23日具狀提起上
    訴之理由略以：「(一)、被告於原審係因要唸研究所，不想跑
    法院才認罪，卻遭判決拘役60日，實屬過重，而被告實則無
    原審所認定之恐嚇犯行。(二)、就原審所認定於98年2 月23日
    11時許在大同醫院之恐嚇犯行部分，依告訴人乙○○於98年
    3 月22日、同年月27日之警詢，及告訴人之妻林玉盞於98年
    4 月2 日之警詢所述，被告當時係如何出言恐嚇告訴人之內
    容，告訴人與其妻二人所述不一且差異極大，且依告訴人於
    98年6 月23日偵查中之陳述，當時告訴人尚有多名友人及警
    察陪同在場，被告豈敢恐嚇告訴人，是告訴人所述與常理不
    符，不足採信。(三)、就原審所認定於98年2 月24日下午在高
    雄市○○路50號附近之恐嚇犯行部分，依告訴人乙○○於98
    年5 月8 日警詢所述，及告訴人於98年5 月25日之刑事調查
    聲請狀所載，告訴人皆未指稱被告有對伊為恐嚇言語，告訴
    人前後所述不一，足見此部分係告訴人所編撰，不足採信。
    此部分僅有告訴人片面指述，並無其他證據，應為被告無罪
    之諭知」云云。
四、經查：
(一)、被告甲○○所犯本件2 次恐嚇告訴人乙○○之犯罪事實，業
    據被告於原審準備程序中，就此部分起訴之犯罪事實認罪，
    而在場之被告辯護人亦陳「同被告所述」等語（見原審卷第
    23頁），被告嗣於原審審理程序時，亦就檢察官論告所指被
    告業已自白部分，供述「無辯解」，而在場之被告辯護人亦
    陳「被告已經坦承犯行，…，請從輕量刑」等語（見原審卷
    第39、40頁），而原審則調查被告上開自白，認與證人即告
    訴人乙○○、告訴人之妻林玉盞、同事周黃美雪各於警詢、
    偵查證述等情相符，復有卷附告訴人就醫之診斷證明書、受
    傷照片等可稽，因認被告所犯刑法第305 條之恐嚇2 罪犯行
    均已明確，並已敘明所憑之證據及理由（參原判決第2-3 頁
    ），經核並無不合。
(二)、被告甲○○於原審程序中均有其選任辯護人在場，自屬知悉
    明白其所為認罪之法律意義及效果，而被告依然對於其遭起
    訴之2 次恐嚇告訴人乙○○之犯罪事實，坦承認罪在卷（如
    上所述），則上開上訴理由所謂「被告於原審係因要唸研究
    所，不想跑法院才認罪」云云，顯難佐為其翻異前詞提起上
    訴之具體理由；又上開上訴理由雖指「告訴人與其妻對於被
    告在大同醫院如何出言恐嚇之內容，2 人所述不一且差異極
    大」等語，然告訴人與其妻迭於警詢、偵查業就被告如何在
    大同醫院出言恐嚇之主要犯罪事實指訴甚明，縱其2 人關於
    過程之細節部分未盡一致，但佐以被告於原審之自白及其先
    前之供述，亦足認被告此部分恐嚇犯行明確。此外，告訴人
    早於98年3 月22日之警詢中，即就被告在高雄市○○路50號
    附近之恐嚇犯行指陳甚詳（見警卷第3 頁），而上開上訴理
    由所指「告訴人乙○○於98年5 月8 日警詢所述，及告訴人
    於98年5 月25日之刑事調查聲請狀」，則屬告訴人以另案（
    即被告甲○○對告訴人乙○○所提之傷害等罪告訴）涉嫌人
    身分之警詢陳述（見14391 號偵卷第25頁反面-27 頁）及所
    提出之訴狀（見1117號他卷第1-2 頁），是此部分上訴理由
    所陳「告訴人未指稱被告有對伊為恐嚇言語」云云，亦難採
    為對被告有利之認定。從而，被告所提上開上訴理由，無從
    據認原判決所為論證、用法，有何違法或違背經驗、論理法
    則等不當，而合於本院得以撤銷原判決之情形，此部分上訴
    自屬未敘述具體理由。
(三)、按關於刑之量定，係實體法上賦予法院得為自由裁量之事項
    ，倘其未有逾越法律所規定之範圍，或濫用其權限，即不得
    任意指摘為違法（最高法院75年台上字第7033號判例要旨足
    參）。原判決審酌被告甲○○為處理胞兄與告訴人乙○○間
    之行車糾紛，竟不思以和平方式為之，反以言詞恫嚇告訴人
    ，造成告訴人內心恐懼，所為實屬可議，惟念及被告犯罪動
    機、目的係因前往醫院探視胞兄時，見其遭告訴人毆打以致
    於頭皮撕裂傷、頭部外傷、腦震盪及血流沾染衣物等情狀（
    見3021號他卷第7-12頁），不禁一時氣憤難耐，為求告訴人
    賠償，始對告訴人為上開惡言，且犯後偕其胞兄與告訴人達
    成和解，及被告教育程度為五專畢業、現仍就學中，生活經
    濟仰賴胞兄江正傑資助等一切情狀，分別量處上開之刑，及
    定其應執行刑為拘役60日，併諭知如上所示易科罰金之折算
    標準，經核尚屬允當，於法並無不合。被告上訴理由泛指原
    判決上開量刑過重云云，並未依據卷內訴訟資料或提出新事
    證，具體指摘原判決關於量刑自由裁量之行使，有何未合乎
    法律之目的，違背內部性界限，而屬權利濫用之違法，或違
    反比例原則、平等原則、公平正義等法則。
五、綜上所述，被告甲○○上開上訴理由，均非依據卷內訴訟資
    料或提出新事證，具體指摘或表明原判決有何足以影響關於
    被告犯罪之認定或量刑之不當或違法，而構成應予撤銷之具
    體事由，且被告於上訴期間屆滿後之20日內（原審於99年3
    月15日以寄存送達原判決予被告，見原審卷第47頁），未再
    補提其他上訴具體理由，則被告之上訴自與刑事訴訟法第36
    1 條第2 項所稱「具體理由」顯非相當，足認被告之上訴，
    違背法律上之程式，爰不經言詞辯論，逕行判決駁回上訴。
據上論斷，應依刑事訴訟法第367 條前段、第372 條，判決如主
文。
中    華    民    國    99    年    6     月    3     日
                  刑事第三庭    審判長法  官  莊崑山
                                      法  官  唐照明
                                      法  官  張意聰
以上正本證明與原本無異。
本件判決不得上訴。
中    華    民    國    99    年    6     月    3     日
                                      書記官  陳金卿

司法院資訊處製作；財團法人民間司法改革基金會備份。
